臺灣臺北地方法院刑事判決　　　　　　　94年度易字第1576號
公　訴　人　臺灣臺北地方法院檢察署檢察官
被　　　告　甲○○
　　　　　　　　　　樓
　　　　　　　　　　（現另案於臺灣桃園少年輔育院感化教育
上列被告因違反毒品危害防制條例案件，經檢察官提起公訴（九
十四年度毒偵字第一五三九號），因被告於準備程序中就被訴事
實為有罪之陳述，經告以簡式審判之旨，並聽取當事人之意見後
，經本院合議庭裁定以簡式審判程序審理，本院判決如下：
    主  文
甲○○持有第二級毒品，處有期徒刑肆月，如易科罰金，以佰
元折算壹日。扣案之含第二級毒品大麻貳包（淨重拾捌點肆玖公
克）沒收銷燬之。
    事  實
一、甲○○於民國九十三間，因違反毒品危害防制條例案件，經
    台灣台北地方法院以九十四年度簡字第五五八號判處有期徒
    刑六月確定，並於九十四年六月十四日易科罰金執行完畢（
    並不構成累犯），甲○○明知大麻係毒品危害防制條例所列
    之第二級毒品，不得非法持有，竟於九十四年六月四日凌晨
    零時二十分許，在臺北市中山區○○○路與錦州街口處，經
    不詳姓名年籍綽號「Ｓ」之成年男子交付而持有。嗣於同日
    凌晨零時四十分，在前址為警攔檢查獲，並當場扣得第二級
    毒品大麻二包（淨重十八‧四九公克）（同時另扣得第三級
    毒品Ｋ他命十九包，淨重四十‧五公克；一粒眠十五顆，淨
    重二‧七公克）。
二、案經臺北市政府警察局中山分局報請臺灣臺北地方法院檢察
    署檢察官偵查起訴，嗣於本院準備程序進行中，甲○○自白
    犯罪，經本院合議庭裁定由受命法官獨任進行簡易審判程序
    。
    理  由
一、上揭犯罪事實，業經被告甲○○於本院準備程序及審理時均
    坦承不諱，又其於九十四年六月四日所採集之尿液，經送臺
    灣尖端先進生技股份有限公司檢驗之結果，呈ＭＤＭＡ及大
    麻陰性反應，此有該公司九十四年六月二十日所出具之濫用
    藥物檢驗報告書一紙附卷可按；又扣案之大麻，經送法務部
    調查局檢驗之結果，檢出第二級毒品大麻成分（淨重十八點
    四九克），此有該局九十四年八月十八日調科壹字第０二０
    ００七三０六號鑑定通知書在卷可按，是扣案之物確為第二
    級毒品大麻，足徵被告任意性自白核與事實相符，本案事證
    明確，被告犯行洵堪認定，應予依法論科。
二、按大麻毒品危害防制條例第二條第二項第二款所規定之第二
    級毒品。核被告所為，係犯毒品危害防制條例第十一條第二
    項之持有第二級毒品罪。又被告持有第二級毒品大麻數量，
    已超過行政院依據毒品危害防制條例第十一條第四項所定標
    準淨重十公克以上，應依毒品危害防制條例第十一條第四項
    之規定加重其刑。爰審酌被告明知毒品危害國人身心竟非法
    持有，助長社會不良風氣，惟於犯後尚能坦承犯行，且持有
    毒品數量非多，所生危害非鉅，及其品行、犯罪動機、目的
    、手段、智識程度等一切情狀，量處如主文所示之刑，並諭
    知易科罰金之折算標準。扣案第二級毒品大麻二包（淨重十
    八點四九公克）應依毒品危害防制條例第十八條第一項前段
    規定沒收銷燬之。
三、按刑罰乃國家對於犯罪之人，以剝奪其私人法益之手段，所
    加之公法上制裁，其種類依刑法第三十三條、第三十四條之
    規定，有死刑、無期徒刑、有期徒刑、拘役、罰金五種主刑
    及褫奪公權、沒收二種從刑；至於行政刑罰及行政秩序罰（
    狹義之行政罰），皆係為維持行政上之秩序，達成國家行政
    之目的，對於違反行政上義務者所科之制裁；兩者區別之標
    準，在於所生法律效果之不同，行政刑罰係對於違反行政法
    規所規定之行政義務者，科以刑法上所定刑名之處罰，若非
    以刑法上之刑名處罰者，即為行政秩序罰，如拘留、罰鍰、
    勒令歇業、沒入等；行政刑罰既以刑法上之刑名作為制裁之
    方法，依刑法第十一條前段之規定，應有刑法總則之適用，
    本質上屬於刑罰，故行政法上有刑罰之規定者，應屬特別刑
    法之範圍；一般刑罰及行政刑罰，屬於法院處斷之權限，由
    法院依刑事訴訟程序裁判之，而行政秩序罰科罰之主體，通
    常為行政機關，僅少數例外，例如依社會秩序維護法規定，
    影響人民權益較為重大之制裁如拘留及勒令歇業等，由地方
    法院之簡易庭裁罰。而藥事法第七十九條第一項規定：「查
    獲之偽藥或禁藥，沒入銷燬之」，上開沒入銷燬之規定，係
    列於藥事法第八章「稽查及取締」內，而非列於第九章之「
    罰則」，其性質應屬行政秩序罰，屬行政機關依行政程序科
    罰之權限，法院自不得越權於判決內諭知沒入銷燬（最高法
    院九十二年度臺上字第二七一八號判決參照）。本件扣案之
    第三級毒品Ｋ他命十九包（淨重四十‧五公克）、一粒眠十
    五顆（淨重二‧七公克），惟與本件被告持有第二級毒品之
    犯行無涉，爰不為沒收之諭知，另揆諸前揭說明，亦不得由
    本院為沒入銷燬之行政罰諭知，附此敘明。
據上論斷，應依刑事訴訟法第二百七十三條之一第一項、第二百
九十九條第一項前段，毒品危害防制條例第十一條第二項、第四
項、第十八條第一項前段，刑法第十一條前段、第四十一條第一
項前段，罰金罰鍰提高標準條例第二條，判決如主文。
本案經檢察官林良蓉到庭執行職務
中　　華　　民　　國　　94　　年　　10　　月　　31　　日
　　　　　　　　　        臺灣臺北地方法院刑事第八庭
                              法　    官　陳德民
以上正本證明與原本無異。
如不服本判決，應於判決送達後10日內，向本院提出上訴狀。
                              書  記  官  張漪蕙
中　　華　　民　　國　　94　　年　　10　　月　　31　　日
附錄本案論罪科刑法條：
毒品危害防制條例第十一條第二項
持有第二級毒品者，處二年以下有期徒刑、拘役或新臺幣三萬元
以下罰金。
